【裁判字號】    94,訴,4040
【裁判日期】    950412
【裁判案由】    妨害自由等
【裁判全文】
臺灣高雄地方法院刑事判決              94年度訴字第4040號
公  訴  人  臺灣高雄地方法院檢察署檢察官
被      告  甲○○
            丁○○
            辛○○
            戊○○
上列被告等因妨害自由等案件，經檢察官聲請簡易判決處刑（94
年度偵字第1337號），惟本院認本案不宜簡易判決處刑，改依通
常訴訟程序審理，本院判決如下：
    主  文
甲○○傷害人之身體，處拘役貳拾日，如易科罰金，以參佰元折
算壹日。
丁○○、辛○○、戊○○共同以非法方法，剝奪他人之行動自由
，各處有期徒刑肆月，如易科罰金，均以參佰元折算壹日。
    事  實
一、甲○○於民國93年7 月8 日晚上8 時30分許，在高雄縣鳳山
    市○○路○ 段67之4 號5 樓丙○○住處門口，因細故與丙○○發生口角爭執，詎甲○○竟基於傷害之故意，徒手毆打丙○○之臉部及口咬丙○○之右手臂，致丙○○因而受有右手
    前臂咬傷（約3 公分乘5 公分）、右手肘紅腫（約2 公分）
    、左臉頰紅腫（約5 公分）之傷害。嗣丁○○（為丙○○之
    姊）、戊○○（為丙○○之兄）、辛○○（為戊○○之配偶
    ）等3 人，接獲丙○○母親黃楊連金撥打之電話，知悉丙○○遭甲○○傷害之上開情形後，於同日晚上9 時30分許，3
    人一同前往上址，而在該址1 樓樓梯轉角處遇見甲○○後，
    丁○○、辛○○即與甲○○發生口角爭執，詎丁○○、辛○○及戊○○竟共同基於剝奪他人行動自由之犯意聯絡，由丁○○、辛○○分別拉住甲○○之左手及右手而架住甲○○，
    戊○○則站在甲○○後方，3 人共同拖行甲○○往該址1 樓
    門口移動，而剝奪甲○○之行動自由。嗣居住該處63號1樓
    之己○○，聽聞有人呼喊救命，遂步出住處，見甲○○遭丁○○等3 人以上開方式架住並拖行後即予制止，且有附近鄰
    居至現場觀看，丁○○及辛○○見狀鬆手後，甲○○始回復
    行動自由。
二、案經丙○○及甲○○訴由高雄縣政府警察局鳳山分局報告台
    灣高雄地方法院檢察署檢察官聲請簡易判決處刑，惟本院認
    本案不宜簡易判決處刑，改依通常訴訟程序審理。
    理  由
一、證據能力部分：
  (1)證人即告訴人丙○○於警訊中之證述；同案被告甲○○警訊
    中就被告丁○○等3 人犯罪經過之證述；證人己○○於警訊
    中之證詞，均係被告以外之人於審判外之言詞陳述，惟被告
    4 人於本院審理中均同意作為證據，且本院審酌上開人等警
    訊筆錄之作成情況，客觀上並無意思不自由之情形，亦認為
    適當，依刑事訴訟法第159 條之5 第1 項規定，本院認上開
    人等之警訊筆錄均有證據能力。
  (2)證人己○○於偵查中之證詞，係向檢察官所為之陳述，且經
    具結作證，並無其他顯有不可信之情形，依刑事訴訟法第15
    9 條之1 第2 項規定，本院認均有證據能力。
二、被告甲○○部分：訊據被告甲○○固不否認有於上揭時、地
    ，以口咬傷告訴人丙○○之事實，惟矢口否認有傷害之犯行
    ，辯稱：是丙○○先打伊，伊為了自衛才打丙○○云云。惟
    查，證人即告訴人丙○○於警訊及本院審理中證稱：伊當天
    和甲○○發生爭吵時，甲○○用手打伊臉頰，且以嘴巴咬伊
    手臂等語，且告訴人於遭被告傷害後，因而受有上開傷勢之
    事實，亦有凱旋診所診斷證明書1 份在卷可憑，況被告亦不
    否認其確有以口咬傷告訴人之事實，足認被告卻有為上開傷
    害告訴人之行為。被告雖另以其係正當防衛置辯，惟刑法上
    之正當防衛必須對於現在不法之侵害始得為之，侵害業已過
    去，即無正當防衛可言，故侵害已過去後之報復行為，與無
    從分別何方為不法侵害之互毆行為，均不得主張防衛權（最
    高法院30年上字第1040號判例參照）。本件被告甲○○已自
    承：當天是丙○○出手打伊後，伊氣不過就咬丙○○等語，
    足認被告甲○○係於告訴人丙○○對伊為毆打行為後，被告
    甲○○再另為反擊之動作，此時告訴人之侵害行為業已過去
    ，被告甲○○自無主張正當防衛之餘地。至於被告甲○○另
    辯稱：當天丙○○有污辱伊女兒，伊氣不過才咬丙○○等語
    ，僅係其個人之犯罪動機，並無解於上開傷害犯行之成立。
    綜上所述，被告甲○○上揭辯解，不足為採，其有為上開傷
    害犯行，應可認定。
三、被告丁○○、辛○○、戊○○共同妨害自由部分：訊據被告
    丁○○等3 人均不否認有於上揭時、地，於該處樓梯間遇見
    被告甲○○後，雙方發生爭吵之事實，惟均矢口否認有何上
    揭妨害自由之犯行，被告丁○○辯稱：伊當天和辛○○、戊○○在樓梯口遇到甲○○，伊就問甲○○為何打伊妹妹，伊
    有和甲○○爭吵，當時我們4 個人是一起走到公寓外面，伊
    沒有押著甲○○云云。被告辛○○辯稱：伊當天遇到甲○○
    後有發生爭吵，甲○○還打伊胸口，之後我們4 人就走出去
    ，伊沒有架著甲○○走出去云云。被告戊○○辯稱：伊當天
    到現場時，丁○○及辛○○已經先進去，伊進去樓梯間時，
    甲○○、丁○○及辛○○在爭吵，伊就跟她們說出去外面再
    談，當時甲○○是自己走出去的云云，經查：
  (1)告訴人即同案被告甲○○有遭被告丁○○、辛○○及戊○○
    3 人，以上開方式剝奪行動自由之事實，業據告訴人即同案
    被告甲○○於警訊及本院審理中均指稱：伊當天要下樓買麵
    包，在1 樓樓梯口遇到辛○○及丁○○，辛○○就出手打伊
    ，丁○○則用三字經罵伊，之後戊○○走進來，丁○○及辛○○2 人分別捉住伊左手及右手，戊○○並叫她們2 人將伊
    拉出去，伊就被她們拉出去門口，後來己○○出來有看到要
    制止時，和丁○○等3 人發生拉扯等語，核與目擊案發經過
    之證人己○○於警訊、偵查及本院審理中證述：伊當天在家
    裡用電腦，聽到有女子喊救命，伊跑出去看，伊出門口轉個
    彎，因當時樓梯口沒有燈光，但有看到人影，伊看到2 名女
    子將1 女子從地上拉起來，且將該女子架在中間往外走，另
    1 個男子走在後面，當她們走到有燈光處時，伊看到被架住
    的就是甲○○，伊就趨前將她們擋下，並說有事情好好講，
    戊○○向伊說沒有你的事不要管。在伊制止過程中，丁○○
    及辛○○還是一直將甲○○往馬路方向拉，她們不讓甲○○
    有講話的機會，甲○○也有掙扎，但沒有成功。之後鄰居有
    陸續出來看，丁○○及辛○○才沒有再拉住甲○○，但還是
    有在爭吵等語均大致相符，而證人己○○係居住在該處1 樓
    之住戶，與告訴人甲○○僅係鄰居關係，且與被告丁○○等
    3 人亦無仇怨，其並無偏袒任何一方之必要，是告訴人甲○○及證人己○○上開證述內容均應可採信，被告丁○○等3
    人有共同以上開方式，將告訴人甲○○自1 樓樓梯間架住後
    ，拖行至1 樓門口之事實，應可認定。
  (2)本件被告丁○○及辛○○之身高均高於被告甲○○，業據本
    院審理中當庭勘驗屬實，且被告丁○○等3 人在人數上亦優
    於被告甲○○1 人，又被告甲○○係遭被告丁○○及辛○○
    分別架住其左右手，且被告戊○○在後跟隨之方式往外拖行
    ，參以證人己○○證稱被告甲○○有試圖掙扎但無法掙脫等
    情，足見被告甲○○於遭被告丁○○等3 人架住後往外拖行
    時，已達於喪失其行動自由之程度。綜上所述，被告丁○○
    等3 人上開辯解，均僅係事後卸責之詞，不足為採，渠等有
    以上開方式，共同對被告甲○○為妨害自由犯行之犯意聯絡
    及行為分擔，應堪認定。至於證人乙○○於偵查及本院審理
    中之證詞，其係於被告甲○○已被拖行至門口時，始至該處
    ，且與被告丁○○等3 人發生爭吵，證人乙○○並未目擊被
    告甲○○遭被告丁○○等3 人拖行之過程，其所為證詞與本
    案並無關聯，本院自無再予審酌之必要，一併敘明。
四、核被告甲○○所為，係犯刑法第277 條第1 項之傷害罪，另
    被告丁○○、辛○○、戊○○所為，均係犯同法第302 條第
    1 項之以非法方法，剝奪他人之行動自由罪。被告丁○○、
    辛○○、戊○○就上開妨害自由之犯行，有犯意聯絡及行為
    分擔，應論以共同正犯。檢察官就被告甲○○傷害犯行部分
    ，雖僅認被告甲○○係以口咬告訴人丙○○右手臂之方式，
    致告訴人丙○○受有右手前臂咬傷（約3 公分乘5 公分）之
    傷害，惟被告甲○○實係以徒手毆打告訴人臉部及口咬告訴
    人右手臂之方式，致告訴人受有上開傷害，已如上述，除檢
    察官起訴部分外，餘傷害犯行應係被告甲○○在同一傷害故
    意而為，為實質上一罪，本院自應一併予以審理。爰審酌被
    告4 人因細故，任意分別為上開傷害及妨害自由之犯行，除
    被告甲○○有坦認為傷害舉動外，被告丁○○、辛○○、戊○○犯後均仍飾詞卸責，顯見均無悔意，及渠等犯罪手段、
    告訴人丙○○之傷勢、檢察官對於刑度之意見與其他一切情
    狀，分別量處如主文所示之刑，並均諭知易科罰金之折算標
    準。
據上論斷，應依刑事訴訟法第452 條、第299 條第1 項前段，刑
法第28條、第277 條第1 項、第302 條第1 項、第41條第1 項前
段，罰金罰鍰提高標準條例第1 條前段、第2 條，判決如主文。
本案經檢察官庚○○到庭執行職務。
中    華    民    國    95    年    4     月    12    日
                  刑事第十五庭  審判長法  官  唐照明
                                      法  官  盧怡秀
                                      法  官  呂憲雄
以上正本證明與原本無異。
如不服本判決，應於收受送達後10日內向本院提出上訴書狀。
中    華    民    國    95    年    4     月    17    日
                                      書記官  吳良美
附錄本判決論罪科刑法條
中華民國刑法第277條
(普通傷害罪)
傷害人之身體或健康者，處 3 年以下有期徒刑、拘役或 1 千元
以下罰金。
犯前項之罪因而致人於死者，處無期徒刑或7 年以上有期徒刑；
致重傷者，處3 年以上10年以下有期徒刑。
中華民國刑法第302條
(剝奪他人行動自由罪)
私行拘禁或以其他非法方法，剝奪人之行動自由者，處5 年以下
有期徒刑、拘役或300 元以下罰金。
因而致人於死者，處無期徒刑或7 年以上有期徒刑，致重傷者，
處3 年以上10年以下有期徒刑。
第 1 項之未遂犯罰之。


司法院資訊處製作；財團法人民間司法改革基金會備份。
